臺灣臺中地方法院刑事判決　　　　　　　　　　　　九十一年度易字第二八三號
　　公　訴　人　臺灣臺中地方法院檢察署檢察官
　　被　　　告　甲○○
右列被告因違反商標法案件，經檢察官聲請簡易判決處刑（九十一年度偵字第三一０
五、第一三二二九號），經本院臺中簡易庭認不宜以簡易判決處刑而移送至本院，本
院依通常程序判決如左：
    主  文
甲○○明知為意圖欺騙他人，於同一商品使用近似於他人註冊商標之圖樣商品而意圖
販賣而輸入，處有期徒刑肆月，如易科罰金，以參佰元折算壹日。緩刑貳年。扣案之
如附表所示之物，沒收。
    事  實
一、甲○○係位於臺中市○○區○○路七號「六信食品行」之國外貨物採購人員。其
    明知如附表一所示編號一至六所示商標名稱及如附件一至六所示之圖案，業經美
    商迪士尼企業公司向我國經濟部中央標準局（民國八十八年一月二十六日改制為
    智慧財產局）申請商標註冊登記，取得商標專用權在案，且均在核准商標專用期
    間內（其中如附表一編號五、六之商標專用期限業經展延），並經指定使用於如
    附表一「指定專用商品類別」欄內所示之物品，其中附表一編號一、三得使用於
    時鐘、手錶等商品，附表一編號二、四、五、六係指定使用於筆類等商品；竟明
    知如附表二所示扣案物為大陸廠商所製造之意圖欺騙他人，而於同一商品使用近
    似於他人註冊商標之圖樣之貨品，竟仍意圖販賣而於民國（下同）九十年十二月
    十二日十六時三十分許，以六信食品行之名義，自香港申報進口玩具一批（報單
    號碼：AW/90/7263/2901；貨櫃號碼：SNTU0000000），其中夾帶仿冒如附表一編
    號一、三之商標圖樣之卡通掛鐘一千六百個以及仿冒如附表一編號二、四、五、
    六之卡通掛筆共計四萬零八百枝而予以輸入之。嗣於九十年十二月十四日十八時
    許，為警持搜索票於臺中市○○區○○路七號當場查獲，並扣得如附表二所示之
    卡通掛鐘及掛筆等物。
二、案經美商迪士尼企業公司訴由內政部警政署保安警察第三總隊第二大隊報告臺灣
    臺中地方法院檢察署檢察官偵查起訴。
    理  由
一、訊據被告甲○○固不否認曾為六信食品行至大陸浙江省採買掛鐘及掛筆，並於九
    十年十二月十二日自香港申報進口，而於同年月十四日將之輸入臺灣，惟矢口否
    認知悉該等物品係侵害告訴人美商迪士尼企業公司如附表一編號一至六之商標及
    圖樣，辯稱：伊向大陸廠商訂貨時，有在訂單上註明不要有任何商標的文具，但
    大陸那邊裝錯貨，我訂的不是這些貨云云。惟查：
  (一)如附表一所示之商標圖樣乃告訴人美商迪士尼企業公司向我國經濟部中央標準局
    （八十八年一月二十六日改制為智慧財產局）申請註冊，於附表一所示之專用期
    間內，就所指定之商品，取得商標專用權之商標圖樣，現均仍在商標專用期限內
    等情，有經濟部中央標準局商標註冊證六張附卷可稽。可知如附表一所示之專用
    權人就表列之商標圖樣，對於所指定之專用商品確實係有商標專用權，且均仍在
    商標專用期限內至明。
  (二)又扣案如附表二所示之物品，並非告訴人所生產或授權生產之真品，惟各該仿冒
    商品之種類項目及所使用之圖樣，均與如附表一所示之商標圖樣及指定商品類別
    相似而侵害及告訴人美商迪士尼企業公司就如附表一所示之商標及圖樣之商標專
    用權等情，業據告訴人於警訊及本院審理時指訴綦詳，並有責負保管書、鑑價報
    告書各一紙以及告訴人於本院審理時經清點扣案物品後所提出之陳報狀一份在卷
    足稽，且有仿冒之掛筆相片二張、仿冒之掛鐘相片二張附卷，由該相片所示內容
    ，以異時異地隔離及通體觀察原則判斷，堪信該等圖案已有有使消費者混同誤認
    之虞，堪認已屬商標圖樣之「近似」。從而扣案之如附表二所示之物品乃係使用
    近似於告訴人享有商標專用權之如附表一所示註冊商標圖樣之同一商品一節，要
    屬無疑。
  (三)被告坦承有至大陸地區採買掛鐘、掛筆，並自香港申報進口而於九十一年十二月
    十四日進入臺灣等節，有進口報單、進口貨櫃追蹤落地檢查申請書，堪信被告此
    部分之自白與事實相符。被告雖以前詞置辯，並提出大陸方面廠商所出具之道歉
    啟事一份為證，惟查：
  1.被告二度於本院審理時辯稱當時至大陸看貨並且下訂單時，有特別強調不要裝送
    有商標的文具，要的是物品表面空白而沒有任何圖案的掛鐘及掛筆云云，惟依據
    被告所提出之大陸方面出具之道歉啟事上卻載明：「‧‧‧經本公司查證結果，
    此貨品是從義烏小商品批發市場所得，且當時六信食品行所下訂單確有要求產品
    之圖案不可有版權之卡通圖案，只要求一般之動物圖案‧‧‧」等語，姑不論該
    道歉啟事因未經我國海基會認證而無從辨識其真偽，而無從據此認定是否確實有
    該中國浙江省義烏市（起訴書誤載為青島市）對外經濟冒亦有限公司之存在，若
    真有該貿易公司之存在，則顯然該道歉函內所示情節係六信食品行當時有指定要
    有圖案之掛鐘、掛筆，核與被告歷次辯稱下訂單時係要求沒有圖案的掛鐘、掛筆
    等節，已有所出入，被告所辯得否採信，已屬有疑；除此之外，被告已供稱無法
    提出任何證據足資證明當時向大陸廠商下訂單時有特別註明要求不要有任何商標
    圖案之文具，則由目前世界上保護智慧財產權之潮流已勢所難擋之角度以及一般
    貿易習慣觀之，若該商品上之圖案必須是沒有侵害他人之商標專用權之圖案或必
    須是沒有圖案之物品等情係買賣雙方交易特別留意之點，自無不於下單時特別敘
    明之理，況被告亦坦承有親自至大陸挑選物品，出賣人經買受人親自指定之貨品
    竟仍裝錯之機率，實已微乎其微，所辯顯與事理已有所不符，礙難採為有利於被
    告認定之依據。
  2.又經本院於九十一年十一月二十二日傳訊證人即查獲本件之保三總隊第二組小組
    長乙○○到庭結證稱：「本件是在永春路發現。我們負責貨櫃進出口的檢查，每
    個貨櫃進口的時候，我們會派二個同仁在現場檢查，本件是例行檢查的時候發現
    的。」、「（問：當場發現的時候，上面是有商標圖案的掛鍾、掛筆，被告有何
    辯解？）我們同仁打電話給告訴代理人，告訴代理人發現有圖案，就有找被告來
    說明，當場我們問他是怎麼回事，但是被告並沒有講，被告在二十六日做筆錄的
    時候才提到是發貨錯誤。‧‧‧。」等語，則以被告係親自至大陸向廠商訂貨之
    人，若該批物品於卸載時經發現為有商標圖案之掛鐘、掛筆，豈有不於遭查獲時
    即及時向警方或告訴人反應之理，顯然被告所辯乃事後卸責之詞，不足以採信。
  3.綜據前述，堪信扣案之如附表二所示之各項仿冒而有侵害告訴人如附表一所示之
    商標及圖樣之專用權之物品，確實係被告以六信食品行名義所輸入者無疑。而由
    該批貨物之數量以達成千上萬之數量，且被告亦於本院審理時坦承訂購掛鐘、掛
    筆是有人要購買作為紀念品之用，足見被告輸入上開仿冒商品，係基於販賣之意
    圖而輸入之事實，至臻明確。
  (四)綜上所陳，本件事證確鑿，被告如右揭事實欄所示之犯行，堪以認定，應予依法
    論科。
二、核被告甲○○所為，係犯商標法第六十三條之明知為意圖欺騙他人，於同一商品
    使用近似於他人註冊商標圖樣之商品，仍意圖販賣而輸入罪。又被告所為侵害附
    表一編號二所示商標專用權之犯行，起訴書雖未敘及，惟該部分經本院核對告訴
    人所提出之商標註冊證可知，係因其商標及圖樣均與附表一編號一者相同，僅指
    定使用之商品類別有異（該二者之註冊號數亦有不同，詳見附表一），顯然仍屬
    告訴權人告訴之範圍而與起訴部份有實質上一罪之關係，應為起訴效力所及，本
    院自得併予審究。被告以一行為侵害美商迪士尼企業公司之數商標專用權，係一
    行為而觸犯數罪名，為想像競合犯，應從一重論處商標法第六十三條之罪。爰審
    酌被告不思循合理正常之管道取得漲當產品，竟圖牟私利而輸入侵害他人商標專
    用權之物品，有損告訴人之商譽及合法權益，並破壞我國致力於智慧財產權保護
    之國際形象及其犯罪後猶飾詞卸責，態度非佳，惟事後業已與告訴人方面達成民
    事上之和解等情，業據告訴代理人具狀陳報並於本院審理時到庭陳稱屬實等一切
    情狀，量處如主文所示之刑，並諭知易科罰金之折算標準，以資懲儆。末查，被
    告前未曾受有期徒刑以上刑之宣告，有臺灣臺中地方法院檢察署刑案資料查註紀
    錄表、臺灣高等法院被告全國前案紀錄表各一份可按，本院念其乃初犯且犯後已
    與被害人達成民事上之和解，經此偵審程序，當知所警惕，信無再犯之虞，本院
    綜核各情，認所宣告之刑以暫不執行為適當，併予宣告緩刑二年，以啟自新。
三、扣案如附表所示之仿冒商品，係被告違犯商標法第六十三條之罪所輸入之意圖欺
    騙他人於同一商品使用相同於他人註冊商標圖樣之商品，其分別侵害之商標及圖
    樣已如附表二備註欄所示，爰依商標法第六十四條規定，沒收之。又告訴代理人
    陳報如附表二編號一所示之掛鐘，因該仿品上之圖樣為如附件一所示之米老鼠，
    而該米老鼠與如附件三所示之米妮圖樣僅頭上蝴蝶結有所差異，故應認亦有侵害
    該如附表一編號三所示之商標及圖樣，經本院審核該相片之結果屬實，堪予採信
    ；惟就如附表二編號三所示之掛筆，告訴代理人認亦有侵害如附件三所示之商標
    及圖樣，惟該商標指定使用之範圍係鐘、錶等物品而未及於筆類，故該部分應認
    並未侵害及如附表一編號三（即如附件三所示之圖樣）所示之商標及圖樣，附此
    敘明。
據上論斷，應依刑事訴訟法第四百五十二條、第二百九十九條第一項前段，商標法第
六十三條、第六十四條，刑法第十一條前段、第四十一條第一項前段、第七十四條第
一款，罰金罰鍰提高標準條例第二條，判決如主文。
中      華      民      國      九十一    年    十二    月    三十一    日
                            臺灣臺中地方法院刑事第七庭
                                        法  官 林學晴
右正本證明與原本無異。
如不服本判決，應於送達後十日內向本院提出上訴狀 （須附繕本） ，上訴於台灣高
等法院台中分院。
                                        書記官
中      華      民      國      九十一    年    十二    月    三十一    日
~FO
附表一
┌──┬───────┬───────┬────┬──────────┬────────┐
│編號│商標名稱及圖樣│專用權人      │註冊號數│專 用 期 間（民國） │指定專用商品類別│
│    │              │              │        │                    │                │
├──┼───────┼───────┼────┼──────────┼────────┤
│ 一 │Mickey's World│美商          │00000000│八十八年一月十六日至│商標法施行細則第│
│    │& Design      │迪士尼企業公司│        │九十二年九月三十日  │四十九條第十四類│
│    │（圖案參照附件│              │        │                    │之珠寶、鐘及錶。│
│    │一所示）      │              │        │                    │                │
├──┼───────┼───────┼────┼──────────┼────────┤
│ 二 │Mickey's World│美商          │00000000│九十年一月一日至    │商標法施行細則第│
│    │& Design      │迪士尼企業公司│        │九十九年十二月三十一│四十九條第十六類│
│    │（圖案參照附件│              │        │日                  │之筆記紙、墊板、│
│    │二所示）      │              │        │                    │橡皮擦等物，其中│
│    │              │              │        │                    │包括筆。        │
├──┼───────┼───────┼────┼──────────┼────────┤
│ 三 │Minnie Mouse  │美商          │        │八十三年三月十六日至│商標法施行細則第│
│    │Device        │迪士尼企業公司│        │九十三年三月十五日  │二十四條第七十五│
│    │（圖案參照附件│              │        │                    │類之手錶、鐘、卡│
│    │三所示）      │              │        │                    │通錶、音樂鐘、懷│
│    │              │              │        │                    │錶、潛水鐘、項鍊│
│    │              │              │        │                    │錶。            │
├──┼───────┼───────┼────┼──────────┼────────┤
│ 四 │Classic Pooh  │美商          │00000000│九十年六月一日至    │商標法施行細則第│
│    │& Device      │迪士尼企業公司│        │一百年一月三十一日  │四十九條第十六類│
│    │（圖案參照附件│              │        │                    │之書、刊物、照片│
│    │四所示）      │              │        │                    │、紙袋、卡片‧‧│
│    │              │              │        │                    │‧、鋼筆、鉛筆、│
│    │              │              │        │                    │原子筆‧‧等物。│
├──┼───────┼───────┼────┼──────────┼────────┤
│ 五 │Pluto & Device│美商          │   45674│九十年三月一日至    │核准延展註冊之專│
│    │（圖案參照附件│迪士尼企業公司│        │一百年二月二十八日  │用商品欄載明為「│
│    │五所示）      │              │        │（業經延展）        │各種筆」        │
├──┼───────┼───────┼────┼──────────┼────────┤
│ 六 │Donald Duck   │美商          │   48897│九十年九月一日至一百│各種筆及其他應屬│
│    │& Device      │迪士尼企業公司│        │年八月三十一日      │本類之一切商品  │
│    │（圖案參照附件│              │        │（業經延展）        │                │
│    │六所示）      │              │        │                    │                │
└──┴───────┴───────┴────┴──────────┴────────┘
~FO
附表二
┌──┬───┬──────────┬────────────────┬────────┐
│編號│扣案物│數       量         │近似告訴人之商標明細            │備註            │
├──┼───┼──────────┼────────────────┼────────┤
│ 一 │掛鐘  │          一千六百個│「Mickey's World & Design」     │附表一編號一    │
│    │      │                    ├────────────────┼────────┤
│    │      │                    │「Minnie Mouse Device」         │附表一編號三    │
├──┼───┼──────────┼────────────────┼────────┤
│ 二 │掛筆  │一萬九千六百三十一個│「Classic Pooh & Device」       │附表一編號四    │
├──┼───┼──────────┼────────────────┼────────┤
│ 三 │掛筆  │      六千八百十六個│「Mickey's World & Design」     │附表一編號二    │
├──┼───┼──────────┼────────────────┼────────┤
│ 四 │掛筆  │    八千一百五十一個│「Pluto & Device」              │附表一編號五    │
│    │      │                    │（撥樂多及圖）                  │                │
├──┼───┼──────────┼────────────────┼────────┤
│ 五 │掛筆  │      六千零八十二個│「Donald Duck & Device」        │附表一編號六    │
│    │      │                    │（唐納鴨及圖）                  │                │
└──┴───┴──────────┴────────────────┴────────┘
附錄：論罪科刑法條
商標法第六十二條
意圖欺騙他人，有左列情事之一者，處三年以下有期徒刑、拘役或科或併
科新臺幣二十萬元以下罰金：
一  於同一商品或類似商品，使用相同或近似於他人註冊商標之圖樣者。
二  於有關同一商品或類似商品之廣告、標帖、說明書、價目表或其他文
    書，附加相同或近似於他人註冊商標圖樣而陳列或散布者。
商標法第六十三條
明知為前條商品而販賣、意圖販賣而陳列、輸出或輸入者，處一年以下有
期徒刑、拘役或科或併科新臺幣五萬元以下罰金。
